【裁判字號】    97,小上,65
【裁判日期】    980908
【裁判案由】    損害賠償
【裁判全文】
臺灣桃園地方法院民事裁定              97年度小上字第65號
上  訴  人  甲○○
被  上訴人  欣桃天然氣股份有限公司
法定代理人  乙○○
上列當事人間請求損害賠償事件，上訴人對於民國97年11月14日
本院桃園簡易庭97年度桃小字第1597號第一審判決提起上訴，本
院裁定如下：
    主  文
上訴駁回。
第二審訴訟費用新臺幣壹仟伍佰元由上訴人負擔。
    理  由
一、按對於小額程序第一審判決提起上訴，非以其違背法令為理
    由，不得為之，民事訴訟法第436 條之24第2 項定有明文。
    而所謂違背法令，依同法第436 條之32第2 項規定準用同法
    第468 條、第469 條第1 款至第5 款結果，係指判決不適用
    法規或適用不當者，以及(一)判決法院之組織不合法者，(二)依
    法律或裁判應迴避之推事參與裁判者，(三)法院於權限之有無
    辨別不當或違背專屬管轄之規定者，(四)當事人於訴訟未經合
    法代理者，(五)違背言詞辯論之公開之規定者。又同法第436
    條之25亦規定小額程序之上訴狀內應記載上訴理由，表明下
    列2 款事項：即(一)原判決所違背之法令及其具體內容，(二)依
    訴訟資料可認為原判決有違背法令之具體事實。即上訴人於
    上訴狀或理由書內應有具體之指摘，並揭示該法規之條項或
    內容，若係成文法以外之法則，應揭示該法則之旨趣，倘為
    司法院之解釋或最高法院之判例，則應揭示該判解之字號或
    其內容，上訴狀或理由書如未依此項方法表明者，即難認為
    已對原判決違背法令有具體之指摘，故如僅就自己主張重加
    陳述或就原審取捨證據任加指摘，並未具體指出原判決違背
    何等法規，其上訴自難認為合法（最高法院71年度台上字第
    314 號判例之意旨參照）。此外，當事人於小額訴訟之第二
    審程序不得提出新攻擊或防禦方法。亦為民事訴訟法第436
    條之28前段所明定。
二、查本件上訴人係對於小額訴訟之第一審判決提起上訴，核其
    上訴理由狀所載上訴理由為：
(一)、按民事訴訟法應於審判期日調查之證據而未予調查者，其判
    決當然違背法令。本件原審違背法令事由如下：
１、原審未遽傳喚證人胡月芳、方秀枝即桃園縣桃園市○○○ 街
    53號3 樓（下稱系爭房屋）之前1 、2 任屋主，未進行任何
    調查證人胡月芳、方秀枝之程序，有違民事訴訟法第286 條
    ，當事人聲明之證據，法院應為調查之規定，已構成本案判
    決不備理由之違背法令事由。
２、按民事訴訟法第367 條之1 規定，法院認為必要時，得依職
    權訊問當事人。原審曾傳訊被上訴人法定代理人乙○○3 次
    ，然原審判決疏未進行調查當事人即乙○○親自出庭應訊之
    程序，且於判決書內隻字未提，已構成本案判決不備理由之
    違背法令事由。
３、按損害賠償，除法院另有規定或契約另有訂定外，在於填補
    債權人所受損害及所失利益。而被上訴人自立營業規程第14
    條規定之內規，溢收上訴人瓦斯費新台幣（下同）7,000 元
    及應供應而不供應上訴人天然氣之侵權行為，已使上訴人受
    有實際上損害，然原審判決疏未進行調查上訴人已受有實際
    上損害乙節之程序，且於判決書內隻字未提，已構成本案判
    決不備理由之違背法令事由。
４、上訴人並未使用被上訴人任何天然氣，則被上訴人原應由參
    與該系爭房屋債權人債務分配程序求償，惟原審判決疏未進
    行調查上訴人為何不聲請參與系爭房屋債權人債務分配求償
    程序，且於判決書內隻字未提，已構成本案判決不備理由之
    違背法令事由。
５、上訴人雖未與被上訴人締約，惟於各地法院進行強制執行程
    序時，無論拍定人為何人，拍定人均已構成與自來水公司、
    電力公司、天然氣公司等形成強制締約情形。又按消費者保
    護法第16條、第25條規定，定型化契約中之定型化契約條款
    ，全部或一部無效或不構成契約內容之一部者，除去該部分
    ，契約亦可成立者，該契約之其他部分，仍為有效。但對當
    事人之一方顯失公平者，該契約全部無效；企業經營者對消
    費者保證商品或服務之品質時，應主動出具書面保證書。前
    項保證書應載明下列事項：一、商品或服務之名稱、種類、
    數量，其有製造號碼或批號者，其製造號碼或批號。二、保
    證之內容。三、保證期間及其起算方法。四、製造商之名稱
    、地址。五、由經銷商售出者，經銷商之名稱、地址。六、
    交易日期。原審判決疏未進行調查被上訴人有無違反消費者
    保護法相關規定之程序，且於判決書內隻字未提，已構成本
    案判決不備理由之違背法令事由。
６、另原審判決亦疏未進行調查本案有無違反民事訴訟法、公平
    交易法相關規定及任何調查人證之程序。
(二)、而被上訴人所自立之營業規程，雖經報請主關機關核可，然
    已屬舊規定早已不合時宜。況且依被上訴人之營業規程規定
    ，如以舊用戶名義恢復供氣，即須繳清前任屋主積欠之費用
    ，對拍定人並不合理；如以新設瓦斯錶方式申請，雖不必負
    擔舊用戶之欠費，然亦須換裝新瓦斯錶、支付手續費及工資
    ，對拍定人亦不合理；如不使用天然氣而改用桶裝瓦斯，則
    依系爭房屋瓦斯管線裝置，係屬社區大樓住宅天然氣瓦斯管
    線設計，故瓦斯爐具管線接頭即與桶裝瓦斯規格不同，則必
    須負擔換裝桶裝瓦斯爐具、接頭、管線及工資等費用。是被
    上訴人稱另有桶裝瓦斯替代品可供替代云云，係故意使上訴
    人權益損害繼續擴大，而屬推卸之詞。
三、經查：上訴人上開上訴理由(一)１、２雖主張原審未就系爭房
    屋之前2 任屋主屋主為調查，且未訊問被上訴人法定代理人
    乙○○，並未於判決理由中說明，判決理由不備，顯係違法
    云云，然而上訴人於原審並未聲請法院傳訊系爭房屋之前2
    任屋主作證，上訴人於原審就被上訴人法定代理人之傳訊，
    僅以書狀表示：「請求鈞庭傳訊『被告』乙○○先生親自到
    場說明」等語（見原審卷第44頁），並非表示以證人身份傳
    訊賈某到庭作證，原審斟酌被上訴人有委任葉志勁為訴訟代
    理人到庭而未傳訊被上訴人法定代理人乙○○，難認有何違
    法，上訴人所言實係就原審取捨證據、認定事實之職權行使
    加以指摘，不能認上訴人已表明原判決所違背之法令及其具
    體內容暨依訴訟資料合於該違背法令之具體事實，難認其已
    合法表明上訴理由。另上訴人上開上訴理由(一)３、４雖主張
    原審未調查上訴人實際所受損害與被上訴人未依參與分配程
    序取償之原因而有違法，然上訴人並未說明原審未為此項調
    查，其違背法令之具體內容為何，況原審於判決理由第三項
    中即已說明，上訴人起訴為本件損害賠償之請求，本應就其
    主張自己因被上訴人之溢收天然氣費用行為受有損害之事實
    為舉證，苟未能舉證以實其說，即難認其請求有理由，而被
    上訴人是否依參與分配程序向原屋主求償，經原審認為於判
    決結果不生影響而未予調查及論述，亦已於判決理由第四項
    敘明，顯非如上訴意旨所稱：「於判決書內隻字未提」，難
    謂其判決理由有何不備。又上訴人於上訴理由(一)５中，主張
    被上訴人應與伊強制締約，原審疏未調查被上訴人有無違反
    消費者保護法第16條、第25條規定而有違法，然上訴人既主
    張本件與被上訴人強制締約，又主張契約有違反消保法而無
    效之情形，二者是否有所矛盾，本非無疑，且有否強制締約
    之事實，本係上訴人於原審所未主張之攻擊或防禦方法，上
    訴人於本件小額訴訟之第二審程序提出新攻擊或防禦方法，
    已違反民事訴訟法第436 條之28前段之規定，亦無可採。且
    原審判決駁回上訴人起訴係以上訴人未能舉證證明其確受有
    損害為論斷依據，已如前述，與契約是否有效無關，況兩造
    之間就天然氣之供應未定有契約，既為上訴人所不爭執，則
    上訴人主張原審未調查契約是否有違反消費者保護法之規定
    而有違法，即不足採。綜上，難認上訴人已於上訴理由中依
    法具體表明原審判決如何違背法令，是其上訴於法不合，應
    予駁回。
四、末按，法院為訴訟費用之裁判時，應確定其費用額，民事訴
    訟法第436 條之32第1 項準用第436 條之19第1 項定有明文
    。經查，本件上訴人應負擔之第二審訴訟費用確定為新臺幣
    1,500 元，爰裁定如主文第2 項所示。
五、依民事訴訟法第436 條之32第2 項、第1 項、第436 條之19
    第1 項、第444 條第1 項前段、第78條，裁定如主文。
中    華    民    國    98    年    9     月    8     日
                  民事第二庭審判長  法  官  劉克聖
                                    法  官  楊晴翔
                                    法  官  卓立婷
正本係照原本作成。
本件不得抗告。
中    華    民    國    98    年    9     月    9     日
                                    書記官  黃進傑


司法院資訊處製作；財團法人民間司法改革基金會備份。
